臺灣板橋地方法院刑事判決　　　　　　　 96年度訴字第335號
公　訴　人　臺灣板橋地方法院檢察署檢察官
被　　　告　甲○○
上列被告因違反稅捐稽徵法等案件，經檢察官提起公訴（九十五
年度偵字第二七六四九號），於被告為有罪之陳述後，本院合議
庭裁定由受命法官獨任依簡式審判程序審理，茲判決如下：
    主  文
甲○○行使從事業務之人，明知為不實之事項，而登載於其業務
上作成之文書，足以生損害於他人，處拘役參拾日，如易科罰金
，以銀圓參佰元折算壹日。又公司負責人，為納稅義務人以不正
當方法逃漏稅捐，處拘役參拾日，如易科罰金，以銀圓參佰元折
算壹日。應執行拘役伍拾日，如易科罰金，以銀圓參佰元折算壹
日。緩刑貳年。
    事  實
一、甲○○係原址設臺北縣蘆洲市○○○路○段三二八巷十七弄
    十二號之仁欣實業有限公司（下稱為仁欣公司）董事，為公
    司法規定之公司負責人，並以製作薪資表及仁欣公司之營利
    事業所得稅結算申報媒體申報總表為其附隨業務之人。其明
    知乙○○（原名劉銘華）於民國八十七年間未曾在仁欣公司
    工作，仁欣公司亦未於該年度給付其任何薪資，竟為逃漏稅
    捐，而於八十八年五月十四日前之某日，為申報仁欣公司八
    十七年度之營利事業所得稅，將仁欣公司自八十七年一月起
    至同年六月止支付乙○○薪資合計新臺幣（下同）二十五萬
    四千元之不實事項，登載於其業務上所掌管製作之薪資表六
    紙，嗣並據以填製於其業務上所掌管製作之仁欣公司八十七
    年度營利事業所得稅結算申報媒體申報總表而登載上開不實
    事項，並於八十八年五月十四日，持向財政部臺灣省北區國
    稅局三重稽徵所申報仁欣公司八十七年度之營利事業所得稅
    而行使之，以此不正當方法逃漏納稅義務人仁欣公司之營利
    事業所得稅六萬三千五百元，足生損害於乙○○及稅捐稽徵
    機關核課營利事業所得稅之正確性。
二、案經乙○○訴由臺灣臺北地方法院檢察署檢察官呈臺灣高等
    法院檢察署檢察長移轉臺灣板橋地方法院檢察署檢察官偵查
    起訴。
    理  由
一、犯罪事實之認定：上揭犯罪事實，業據被告甲○○自白不諱
    ，核與告訴人乙○○之指述合致，堪信被告上開自白應與事
    實相符。此外復有仁欣公司登記卷宗、財政部臺北市國稅局
    松山分局九十六年三月十五日財北國稅松山綜所字第○九六
    ○○○六二一五號函及所附薪資表六份、財政部臺灣省北區
    國稅局三重稽徵所九十六年三月二十七日北區國稅三重一字
    第○九六一○三三二七九號函及所附仁欣公司八十七年度營
    利事業所得稅結算申報媒體申報總表、乙○○八十七年度未
    申報核定綜合所得稅通知書、財政部臺灣省北區國稅局三重
    稽徵所九十六年四月十四日北區國稅三重一字第○九六一○
    三四三五三號函等可資佐據，是以本件事證已臻明確，被如
    事實欄所載之犯罪行為已足認定，應予依法論科。
二、論罪科刑之法律適用：
  (一)按被告行為後，刑法及其施行法於九十五年七月一日修正施
    行，另罰金罰鍰提高標準條例第二條之規定配合刑法修正同
    時刪除。依修正後刑法第二條第一項之規定：「行為後法律
    有變更者，適用行為時之法律。但行為後之法律有利於行為
    人者，適用最有利於行為人之法律。」。上開刑法、刑法施
    行法等相關法律之修正雖非個別刑罰處罰規定或構成要件之
    變更，然已影響行為人刑罰之法律效果，應屬刑法第二條第
    一項所定之法律變更（最高法院八十三年度台非字第一九九
    號判決意旨參照）。是本件自應就被告適用修正前後相關規
    定法律效果綜合比較後，依上開規定適用法律，並應依比較
    後之結果一體適用，不得就新舊法個別項目割裂適用；惟緩
    刑部分，因屬刑罰權執行之規範事項，並非刑罰權形成之規
    範事項，其宣告應適用修正後刑法第七十四條之規定，無庸
    為修正前後法律之比較（最高法院九十五年第八次刑事庭會
    議決議意旨參照）。茲比較說明如下：
    1.核被告所為，依其行為時之法律規定，係犯刑法第二百十
      六條、第二百十五條之行使業務登載不實文書罪（行使登
      載不實之扣繳憑單及營利事業所得稅申報書部分）之罪，
      並違反稅捐稽徵法第四十七條第一款，而應依同法第四十
      一條之刑論科（公司負責人就納稅義務人逃漏營利事業所
      得稅部分）。公訴人認被告就違反稅捐稽徵法部分應以同
      法第四十一條論罪，容有詰誤，其起訴法條應予變更。被
      告填製不實之薪資表與營利事業所得稅結算申報媒體申報
      總表，均係本於逃漏稅捐之目的而基於業務上登載不實之
      犯意為之，且行為時間亦甚密接，顯係基於單一犯意接續
      所為，核屬接續犯之單純一罪。又其業務登載不實之低度
      行為為行使之高度行為所吸收，不另論罪。公訴人起訴雖
      漏未敘及被告填載不實內容文件為何，然經檢察官於審理
      時當庭說明所訴追被告登載不實之文件為薪資表與營利事
      業所得稅結算申報媒體申報總表，自應據此補充之陳述及
      本院依職權調取之上開文件而為犯罪事實之認定。另稅捐
      稽徵法第四十七條第一款之規定，係將非屬自然人之納稅
      義務人責任，基於刑事政策之考慮，於其應處徒刑範圍，
      轉嫁於負責人，故於此情形受罰之負責人，乃屬轉嫁代罰
      性質，被告既非逃漏稅捐之納稅義務人，自與所犯行使業
      務登載不實文書罪之間，無方法結果之牽連犯關係可言，
      最高法院著有八十七年度臺上字第一九七四號判決可資參
      照，是以被告所犯上揭行使業務登載不實文書罪及違反稅
      捐稽徵法之罪，應予分論併罰，公訴人認應依牽連犯之法
      則從一重處斷云云，容有誤會。
    2.而依刑法及其施行法於九十五年七月一日修正施行，及罰
      金罰鍰提高標準條例第二條之規定配合刑法修正同時刪除
      之相關規定，被告所涉上開論罪條文之構成要件與法定刑
      本身固無修改；而其中罰金刑部分原依罰金罰鍰提高標準
      條例第一條前段之規定提高結果，其最高額刑部分亦無實
      質變動；然罰金刑之最低額因刑法第三十三條第五款之修
      正，由原先經罰金罰鍰提高標準條例提高後之銀圓一百元
      （合新臺幣三十元），再提高為新臺幣一千元，自以修正
      前之規定較輕。又被告如處以得易科罰金之刑度，其易科
      罰金之標準依修正前第四十一條第一項前段及修正前罰金
      罰鍰提高標準條例第二條之規定，係以銀圓一百元、二百
      元及三百元（即新臺幣三百元、六百元及九百元）折算乙
      日，修法後罰金罰鍰提高標準條例第二條刪除，並修正刑
      法第四十一條第一項前段之折算標準為新臺幣一千元、二
      千元及三千元，則修法後得以罰金易科之折算標準既為提
      高，較之修法前之規定自無有利於行為人之情形。另被告
      因分論併罰而應依刑法第五十一條第五款之規定定其應執
      行之刑，依修正後之規定，合併之刑期不得逾三十年，較
      之修法前不得逾二十年為重，對被告而言修法後之規定並
      無較為有利之處。是就上開本件所涉各法律適用項目綜合
      比較結果，修法後之規定並無有利於行為人之情形，應依
      刑法第二條第一項前段之規定，適用被告行為時即刑法及
      其施行法於九十五年七月一日修正施行前之規定，其適用
      內容如前二(一)1.所述。
  (二)爰審酌被告犯罪之動機、目的、手段、所逃漏稅捐金額及犯
    罪坦認犯行，犯後態度良好等一切情狀，量處如主文所示之
    刑及諭知易科罰金之折算標準，並定其應執行刑，以資懲儆
    。
  (三)又被告前未曾受有期徒刑以上刑之宣告，有臺灣高等法院被
    告前案紀錄表在卷可憑，其因一時失慮而為本件犯罪，經此
    次起訴審判後，當能知所警惕，信無再犯之虞，本院認前開
    對其宣告之刑以暫不執行為適當，爰併依現行刑法第七十四
    條第一項第一款之規定宣告緩刑二年，以勵自新。
據上論斷，應依刑事訴訟法第二百七十三條之一第一項、第二百
九十九條第一項前段、第三百條，稅捐稽徵法第四十七條第一款
、第四十一條，刑法第十一條前段、第二條第一項前段、第二百
十六條、第二百十五條、第七十四條第一項第一款，修正前刑法
第五十一條第六款、第四十一條第一項前段，罰金罰鍰提高標準
條例第一條前段、修正前罰金罰鍰提高標準條例第二條，逕以簡
易判決處刑如主文。
本案經檢察官曾文鐘到庭執行職務。
中　　華　　民　　國　　96　　年　　5 　　月　　17　　日
                      刑事第十一庭  法  官　楊博欽
上正本證明與原本無異。
如不服本判決應於送達後十日內向本院提出上訴狀。
                                    書記官  李慈容
中　　華　　民　　國　　96　　年　　5 　　月　　17　　日
附錄本案論罪科刑法條全文：
中華民國刑法第二百十五條
  從事業務之人，明知為不實之事項，而登載於其業務上作成之
  文書，足以生損害於公眾或他人者，處三年以下有期徒刑、拘
  役或五百元以下罰金。
中華民國刑法第二百十六條
  行使第二百十條至第二百十五條之文書者，依偽造、變造文書
  或登載不實事項或使登載不實事項之規定處斷。
稅捐稽徵法第四十一條
  納稅義務人以詐術或其他不正當方法逃漏稅捐者，處五年以下
  有期徒刑、拘役或科或併科新臺幣六萬元以下罰金。
稅捐稽徵法第四十七條
  本法關於納稅義務人、扣繳義務人及代繳人應處徒刑之規定，
  於左列之人適用之：
  一、公司法規定之公司負責人。
  二、民法或其他法律規定對外代表法人之董事或理事。
  三、商業登記法規定之商業負責人。
  四、其他非法人團體之代表人或管理人。
